臺灣高等法院臺南分院刑事裁定
聲　請　人　臺灣高等法院臺南分院檢察署檢察官
被　　　告　乙○○
被　　　告　甲○○
上列聲請人因被告即受判決人傷害致死案件，對於本院九十一年
度上訴字第一○○五號中華民國九十一年十二月二十五日確定判
決（臺灣臺南地方法院九十一年度訴字第三一七號、臺灣臺南地
方法院檢察署九十年度偵字第五五五五號）聲請再審，本院裁定
如下：
    主  文
再審之聲請駁回。
    理  由
一、聲請意旨略稱：(一)按有罪之判決確定後，有受輕於相當之刑
    之判決，而發現確實之新證據，足認其有應受重刑判決之犯
    罪事實者，為受判決人之不利益，得聲請再審，刑事訴訟法
    第四百二十二條第二款定有明文。又所稱「發現確實之新證
    據」，係指當時已經存在而發現在後或審判時未經注意之證
    據，且能證明原確定判決所認定之事實為錯誤者而言（最高
    法院三十五年特抗字第二一號判例參照）；係指就證據本身
    之形式上之觀察，無顯然之瑕疵，可以認為足以動搖原確定
    判決者而言，而其實質之證據力如何，能否為受判決人不利
    之判決，則有待於再審開始後之調查判斷（最高法院三十二
    年抗字第一一三號判例參照）。經查臺灣臺南地方法院檢察
    署九十三年度偵字第九八一一號、九七八二號、一二九一七
    號、九十四年度偵字第九四六號、九四八號、一二五四號柯
    文芳等涉嫌殺人等案（業經該署起訴），發現受判決人原傷
    害致死案判決所憑之證言為虛偽，並發現確實之新證據，足
    認其有應受重刑判決之犯罪事實，揆之上述，自得聲請再審
    。(二)原確定判決判處被告二人傷害致死罪有誤，依原署檢察
    官於九十三年度偵字第九八一一號等案件偵查結果，發現原
    案實際犯罪事實應為：緣柯文芳因氣憤蘇啟彬積欠債務六十
    萬元，久經催討而未償還，遂於九十年五月十二日十四至十
    五時許，打電話誘騙蘇啟彬至其所經營「真放肆ＰＵＢ」店
    內，並指揮其手下呂政翰、乙○○二人前往載蘇啟彬前來商
    議償債事宜，到達店內後柯文芳即藉故以三字經責罵蘇啟彬
    ，並親自出腳踢打蘇啟彬，且唆使手下乙○○、甲○○、林
    昆輝、呂政翰等人，彼等明知以鋁棒、木棒毆打頭、胸可能
    致命，及強力毆打四肢可能致傷殘之重傷害，仍基於共同不
    確定殺人之犯意聯絡與行為分擔，使用事先擺放店內之木棍
    、鋁棒、磚塊及銳器等，揚言要將其雙手、雙腳打斷，並毆
    打其頭、胸、腹、背及四肢各處，用力之重致鋁棒頭部凹陷
    ，握柄彎曲，延至下午四、五時許，蘇啟彬因頭部受強力毆
    擊之鈍力傷，致重度腦水腫及顯著貧血，大腦海馬溝迴和小
    腦扁桃體有輕度腦疝，四肢骨折，身體各處傷口流血，意識
    能力漸弱顯示生命垂危，柯文芳等明知蘇啟彬延誤就醫可能
    輪胎行向劉福枝、曾順良、吳明興等三人謊稱已將蘇啟彬送
    往富強醫院就診以避其追緝外，另指使郭儒耀駕駛其所有自
    小客車搭載林昆輝，並用棉被將蘇啟彬包裹且放置在後座，
    將其載至雜草叢生人煙稀少之億載金城附近空地丟棄。幸於
    當日十八時三十九分，有路人發現蘇啟彬受傷呻吟趕緊報案
    ，並有廣泛、重度腦水腫及腦疝形成，於九十年五月十三日
    凌晨三時四十分許不治死亡。案發後柯文芳召集上開參與行
    兇人員商討如何出面頂替事宜，後商請被告乙○○、甲○○
    等二人主動出面向台南市警察局第四分局投案，並叫林昆輝
    帶其等前往丟棄現場及行經路線，以便承擔一切罪行及如何
    說詞，另商請林慶富、林胤男、林松佑等三人進行勾串，竟
    在原署九十年度偵字第五五五五號案件，於檢察官在九十年
    十月十九日及十二月十五日偵訊時，具結證述柯文芳不在場
    之虛偽陳述，更唆使乙○○與甲○○在供述上佯稱係蘇啟彬
    積欠乙○○金錢，才引起言語上之衝突，而與蘇啟彬互毆等
    不實之情，致主要謀畫殺人之柯文芳得以隱避脫免刑事上之
    追訴。(三)原判決所憑之證人證言係不實，並有當時已經存在
    之證據而發現在後，且能證明原確定判決所認定之事實為錯
    誤：原判決所憑之證言不實：I、被告甲○○：於原署偵
    查中自白真實犯罪情形。II、柯文芳：已查明其於前案中為
    不實陳述。III、林慶富、林胤男、林松佑涉嫌偽證。新證
    據：I、柯文芳0000000000號、蘇啟彬0000
    000000號、呂政翰0000000000號行動電話
    通聯紀錄及其基資表。II、楊慶昭登載之安排乙○○、甲○
    ○頂替之安家及律師費用、交保金帳單。III、台南市警察局
    一一○中心受理報案簿。Ⅳ、蘇啟彬送奇美醫院之病歷報告
    。復有其他物證及人證足以證明受判決人乙○○、甲○○
    自白與真正之犯罪事實不符：甲、物證：法醫研究所90法醫
    所鑑字第0621號鑑定書；棄置蘇啟彬現場圖相片；在郭儒耀
    家中之相片；柯文芳、郭儒耀、呂政翰、林昆輝、林胤男等
    人之相片；林松佑、林慶富、林胤男具結文及不實之證詞；
    查扣之棍棒、被害人內衣褲、棉被等相片；林胤男扣押之記
    事簿綽號黑狗之柯文芳聯絡電話；台南市警察局一一○中心
    受理報案簿；羅秀雄等編著「法醫學」第三四五、三七九、
    三八○、四三三─四五一頁。乙、人證：陳靜美、郭立人、
    曹明興、吳奇準、謝文濱、秘密證人Ａ、吳明興、曾順良、
    許春鳳、劉福枝、謝天恩、葉健昌、林昆輝、楊慶昭、郭儒
    耀、張仲禮、李逸隆、蔡志杰。(四)檢附臺灣臺南地方法院檢
    察署九十三年度偵字第九八一一號案影印卷五宗，爰依刑事
    訴訟法第四百二十八條第一項前段聲請再審，請為開始再審
    之裁定。
二、按刑事訴訟法第四百二十條第一項第六款規定，有罪之判決
    確定後，因發現確實之新證據，足認受有罪判決之人應受無
    罪、免訴、免刑或輕於原判決所認罪名之判決者，為受判決
    人之利益，得聲請再審。所謂確實之新證據，係指該證據於
    事實審法院判決前已經存在，為法院、當事人所不知，不及
    調查斟酌，至其後始行發見，且就證據本身形式上觀察，固
    不以絕對不須經過調查程序為條件，但必須顯然可認為足以
    動搖原有罪確定判決，而為受判決人無罪、免訴、免刑或輕
    於原判決所認罪名之判決者為限始可（最高法院八十五年度
    台抗字第三○八號裁判意旨參照），上開所謂「確實之新證
    據」之意義，於刑事訴訟法第四百二十二條第二款情形，應
    同樣有其適用。又刑事訴訟法第四百二十條第二項所定同條
    第一項第二款之證明，以經判決確定或其刑事訴訟不能開始
    或續行非因證據不足者為限之規定，於第四百二十二條第一
    款情形，應同樣有其適用（最高法院六九台抗字第一七六號
    判例參照）。
三、查聲請人上開所指所謂「被告二人與柯文芳等間對被害人蘇
    啟彬有不確定殺人之犯意聯絡與行為分擔」一節所憑之證據
    ，諸如被害人法醫研究所90法醫所鑑字第0621號鑑定書；棄
    置蘇啟彬現場圖相片；查扣之棍棒、被害人內衣褲、棉被等
    相片等，於本院判決時已調查斟酌，非不及調查斟酌，惟本
    院認依法醫師解剖鑑定結果，發現死者之頭部及身體等重要
    部位，確未受到任何致命傷，即認被告二人下手實施傷害之
    部位大部分並非人體要害，且係臨時起意，因認被告二人僅
    具有傷害犯意；並認被告二人用以擊打被害人蘇啟彬之鋁棒
    及木棒，均質地堅硬，持以擊打人之身體各部分，足以對身
    體造成傷害，有上開鋁棒及木棒各一支扣案及相片在卷可憑
    ；且因出手輕重不易控制，傷害嚴重時，將造成腦水腫、腦
    疝形成及重度損傷，有造成死亡結果之可能，被告二人均係
    青壯年且智慮成熟具通常生活經驗之成年人，對此應認有預
    見之可能，其等因向被害人蘇啟彬催討十萬元債務，雙方發
    生言語衝突，而持前開鋁棒及木棒擊打被害人蘇啟彬，致其
    成傷，足徵被告二人對被害人蘇啟彬因其等所為之傷害行為
    而致死之結果，應有預見之可能。因而判處被告二人傷害致
    死罪確定在案。是若聲請人認彼等應負殺人罪責，應依法提
    起上訴為是，殊無事後發現柯文芳係共犯且係主導者，而遽
    認彼等應負殺人罪責，況尚無確切證據足證柯文芳當初唆使
    被告二人教訓被害人蘇啟彬時，係基於教唆殺人之犯意，而
    非僅基於教唆傷害人之犯意，而聲請人上開所提證據充其量
    僅能證明柯文芳係傷害致死罪之教唆犯或共犯，且另有教唆
    偽證刑責，尚非能遽認係基於教唆殺人之犯意之新證據。是
    聲請人上開所提證據，核與前開所述所謂「確實之新證據」
    之意義不合，彰彰明甚。又聲請人所謂「原判決所憑之證人
    證言係不實」一節並資為聲請再審之理由，亦核與「以『經
    判決確定』或其刑事訴訟不能開始或續行非因證據不足者為
    限」之要件不合，至為灼然。
四、綜上所述，本件聲請人之聲請再審為無理由，應予駁回。
五、據上論斷，應依刑事訴訟法第四百三十四條第一項裁定如主
    文。
中　　華　　民　　國　　94　　年　　3 　　月　　17　　日
                  刑事第三庭    審判長法　官　陳義仲
                                      法　官  楊子莊
                                      法　官  陳顯榮
以上正本證明與原本無異。
如不服本裁定，應於收受送達後五日內向本院提出抗告狀。
　　　　　　　　　　　　　　　　　　　書記官  陳嘉琍
中　　華　　民　　國　　94　　年　　3 　　月　　23　　日
